臺灣板橋地方法院刑事判決　　　　　　 96年度簡上字第836號
上　訴　人
即　被　告　甲○○
輔　佐　人
即被告之母　乙○○○
上列上訴人即被告因賭博案件，不服本院於中華民國96年7 月23
日所為96年度簡字第4510號之第一審判決（原聲請簡易判決處刑
案號：96年度速偵字第1286號），提起上訴，本院管轄第二審之
合議庭判決如下：
    主  文
原判決撤銷。
甲○○共同意圖營利，聚眾賭博，處有期徒刑貳月，如易科罰金
，以新臺幣壹仟元折算壹日。扣案之骰子拾貳顆、碗公壹個、
賭桌壹張及抽頭金新臺幣玖仟參佰元均沒收。
    事  實
一、賴智強（業經判決確定）與甲○○共同基於意圖營利聚眾賭
    博之犯意聯絡，自民國96年6 月6 日起，以每日新臺幣（下
    同）1,000 元之薪資，僱用甲○○擔任賭場把風之工作，聚
    集不特定之賭客，於96年6 月6 日起，每日16時許起至20時
    許止，在臺北縣樹林市○○街199 巷三多公園內「慈福宮」
    旁空地，由賴智強提供骰子、碗公、賭桌為賭具，賭客輪流
    做莊家，其賭法為擲骰子於碗公中，以骰子點數大小論輸贏
    （俗稱「十八拉」），每把如贏3,000 元，賴智強從贏家抽
    頭100 元之方式賭博財物。嗣同年6 月20日18時20分許，賭
    客廖瑞雄、李雯琪、莊淑芳、賴美君、曾進春、廖欽重、何
    碧枝、劉惠蘭、張銘魁、吳環助等不特定賭客，在該處賭博
    財物時，為警在上址當場查獲，並扣得賴智強所有之骰子32
    顆、碗公1 個、賭桌1 張、抽頭金9,300 元及賭資223,900
    元等物，始悉上情。
二、案經臺北縣政府警察局樹林分局報告臺灣板橋地方法院檢察
    署檢察官聲請以簡易判決處刑。
    理  由
一、上開事實業據被告甲○○於警詢、偵訊及本院行準備程序時
    坦承不諱，核與證人即同案被告賴智強、廖瑞雄、李雯琪、
    莊淑芳、賴美君、曾進春、廖欽重、何碧枝、劉惠蘭、張銘
    魁及吳環助於警詢、偵訊之證述相符（詳96年度速偵字第
    1286 號 偵查卷第7 至10頁、第15至54頁、第133 至135 頁
    ），並有骰子32顆、碗公1 個、賭桌1 張、抽頭金9,300 元
    及賭資223,900 元等物扣案可佐，足認被告前開自白與事實
    相符，應可採信。被告嗣於本院審理時否認上開犯行，顯係
    卸責之詞，不足採信。本案事證明確，被告甲○○賭博犯行
    堪以認定，應依法論科。
二、核被告甲○○所為，係犯刑法第268 條後段之意圖營利聚眾
    賭博罪。被告甲○○與同案被告賴智強二人就上開二罪有犯
    意聯絡及行為分擔，均為共同正犯。又被告甲○○與同案被
    告賴智強二人反覆密接提供同一賭博場所以聚集不特定賭客
    賭博財物，並從中博取利益，顯見被告甲○○與同案被告賴
    智強二人主觀上具有同一營利之意圖甚明，是被告甲○○與
    同案被告賴智強二人意圖營利聚眾賭博之行為，本質上均分
    別具有反覆、延續性行為之特徵，於刑法評價上，認係具有
    營業犯性質而集合多數犯罪行為所成立之集合犯，為包括一
    罪，應僅成立一罪。聲請意旨另以：被告甲○○與同案被告
    賴智強尚基於意圖營利供給賭博場所之犯意聯絡，提供臺北
    縣樹林市○○街199 巷三多公園內「慈福宮」旁空地之公共
    場所作為賭博場所，因認被告甲○○另涉有刑法第268 條前
    段之意圖營利供給賭博場所罪嫌云云。惟查：本件同案被告
    賴智強與被告甲○○聚集不特定賭客賭博之場所係臺北縣樹
    林市○○街199 巷三多公園內「慈福宮」旁空地乙節，業據
    被告甲○○、證人即同案被告賴智強、廖瑞雄、李雯琪、莊
    淑芳、賴美君、曾進春、廖欽重、何碧枝、劉惠蘭、張銘魁
    及吳環助於警詢、偵訊時供述明確，而同案被告廖瑞雄等人
    於偵訊時供稱：「因為現場附近是公園，所以我們之所以會
    到現場，是因為到宮裡拜拜或是公園走走」等語，則該處既
    係公園內之空地，自無足認定被告甲○○或是同案被告賴智
    強有所謂「提供」賭博場所之行為。此外，復查無其他積極
    證據足資證明被告甲○○涉有此部分犯行。是既無足夠證據
    認定聲請意旨之指述為真實，不能證明被告甲○○此部分犯
    罪，本院原應為被告甲○○此部分無罪判決之諭知，惟聲請
    意旨認此部分與前開論罪部分係屬想像競合犯之裁判上一罪
    關係，爰就此部分不另為無罪之諭知。
三、本件原審以被告甲○○罪證明確，予以論罪科刑，固非無見
    ，惟被告雖有前開論罪之意圖營利聚眾賭博犯行，然聲請意
    旨所指被告涉犯意圖營利供給賭博場所部分，尚無足夠證據
    認定該部分之指述為真實，無法遽認被告該當該部分罪名，
    業如前述，原審判決均予論罪，容有未合。被告上訴否認全
    部犯行，雖無理由，惟原審判決既有上開可議之處，仍應由
    本院予以撤銷改判。爰審酌被告甲○○正值青壯，不思依循
    正軌賺取金錢，竟共同以前述聚眾賭博之方式，不法牟取財
    物，所為助長賭博風氣，有礙社會善良風俗，復於本院審理
    時矢口否認犯行，惟被告係中度智能障礙者，有身心障礙手
    冊影本1紙附卷可考，並經被告之輔佐人乙○○○於本院審
    理時供述明確（詳本院96年10月22日準備程序筆錄及同年11
    月14日審判筆錄），其智識程度較低，又被告甲○○僅受僱
    於同案被告賴智強，其惡行較輕等一切情狀，酌情量處如主
    文所示之刑，並依刑法第41條第1項前段規定諭知如易科罰
    金之折算標準，以資懲儆。
四、又扣案之骰子32顆、碗公1 個、賭桌1 張及抽頭金9,300 元
    ，乃係同案被告賴智強所有，供同案被告賴智強與被告甲○
    ○犯本件意圖營利聚眾賭博犯行所用及所得之物，此業據同
    案被告賴智強供述在卷，依共同正犯責任共同之原則，爰依
    刑法第38條第1項第2款、第3款之規定宣告沒收。至於在賭
    檯上之賭資223,900元，分屬賭客廖瑞雄等人所有，核與被
    告本案犯行無關，爰不併予宣告沒收，附此敘明。
據上論斷，應依刑事訴訟法第455 條之1 第1 項、第3 項、第36
9 條第1 項前段、第364 條、第299 條第1 項前段，刑法第28條
、第268條後段、第41條第1項前段、第38條第1項第2款、第3款
、刑法施行法第1條之1第1項、第2項前段，判決如主文。
本案經檢察官吳宗光到庭執行職務。
中　　華　　民　　國　　96　　年　　11　　月　　28　　日
                  刑事第十七庭  審判長法　官  李幼妃
                                      法　官  張紹省
                                      法　官  鄭燕璘
以上正本證明與原本無異。
本件不得上訴。
                                      書記官  呂紹明
中　　華　　民　　國　　96　　年　　11　　月　　28　　日
附錄本案論罪科刑法條全文：
刑法第268條：
意圖營利，供給賭博場所或聚眾賭博者，處3年以下有期徒刑，
得併科3千元以下罰金。
